【裁判字號】    92,交聲更,28
【裁判日期】    920623
【裁判案由】    交管條例聲異
【裁判全文】
臺灣板橋地方法院交通事件裁定                    九十二年度交聲更字第二八號
    原處分機關  臺北市交通事件裁決所
    異  議  人
    即受處分人  甲○○
右列異議人即受處分人因違反道路交通管理處罰條例案件，對於臺北市交通事件裁決
所九十一年十二月二十二日所為北市裁三字第裁二二－ＡＢＹ一三四二二二號所為之
裁決處分，聲明異議，本院於九十二年四月二十三日以九十二年度交聲字第四五一號
裁定異議駁回，異議人不服，提起抗告，經臺灣高等法院於九十二年五月二十六日以
九十二年度交抗字第五一一號裁定原裁定發回本院，本院更為裁定如左：
    主  文
原處分撤銷。
甲○○汽車駕駛人，行經有燈光號誌管制之交岔路口闖紅燈，處罰緩新臺幣伍仟肆佰
元，並記違規點數參點。
    理  由
一、原處分意旨略以：異議人即受處分人甲○○於民國九十一年六月二十九日凌晨零
    時三十五分許，駕駛車牌號碼ＹＹ－三一五七號自用小客車，行經臺北市○○路
    口處，經臺北市政府警察局文山第二分局警員舉發有「駕車行經有燈光號誌管制
    之交岔路口闖紅燈」之違規事由，原處分機關據此對受處分人，依違反道路交通
    管理處罰條例第五十三條規定，處罰鍰新臺幣（下同）五千四百元。異議人甲○
    ○則以當時並未闖紅燈，警員要檢驗證件並開罰單，與事實不符而無法接受，遂
    拒絕於通知單上簽名；又受處分人當時有看到警員在對面路口臨檢、盤查違規右
    轉車輛，絕不可能在此種情形闖紅燈，此事顯然是警員眼花、權力濫用，酒測不
    成亂開罰單，與大法官釋字第五三五號解釋相違，請求法院對其及警員測謊，並
    至現場勘查云云，表明不服而提出異議。
二、按汽車駕駛人，行經有燈光號誌管制之交岔路口闖紅燈者，處一千八百元以上五
    千四百元以下罰鍰，道路交通管理處罰條例第五十三條定有明文。又按汽車駕駛
    人，有同條例第五十三條之情形者，除依原條款處罰鍰外，並予記違規點數三點
    ，道路交通管理處罰條例第六十三條第一項第三款亦規定甚明。
三、經查，本件異議人甲○○對於其於前揭時、地，駕駛易美小客車租賃有限公司所
    有車牌號碼ＹＹ－三一五七號租賃用自用小客車遭警攔下，且當時警員曾告知其
    闖紅燈之事實，均坦承不諱（見本院九十二年度交聲字第四五一號案件第二一頁
    ）。證人即舉發本件違規之臺北市政府警察局文山第二分局警備隊警員林受儒到
    庭具結證稱：「當天我們在該處取締違規及酒醉駕車，異議人（即受處分人）是
    從木柵路往景美方向，紅燈已經亮了，異議人跟駕駛座旁邊的女士聊天，但還是
    一直闖紅燈過來，我們攔下來時，異議人有承認闖紅燈，還希望我們不要開罰單
    ，但我們依規定要告發。我確定駕駛人就是在場的異議人。」等語無訛（見上開
    卷宗第二一、二二頁），而受處分人復不否認當時車上確實尚有他人（見第二一
    頁），而與前開證詞相吻合，是證人林受儒所證情節明確，且與受處分人承認之
    現場情況及卷附臺北市政府警察局捷運警察隊九十二年一月六日北市警捷字第○
    九一六○九七九○○○號函影本所載違規情節均相符。衡諸異議人與舉發員警素
    不相識，亦無仇怨，其依法執行公務自無任意誣陷異議人之動機及目的。再者，
    交通警員掣單舉發違反道路交通管理處罰條例所列之違規事實，本質上為行政處
    分，係公務員基於職務上權力，依法就特定之具體事件所為具有公法上效果之單
    方行政行為，基於公務員為公法上行為具有公信力之原則，該行政處分當可被推
    定為真正，其據以依法處分之事實認定亦為真正無誤。本此公信原則，立法者賦
    予行政機關制定違反道路交通管理事件統一裁罰基準及處理細則，使勤務警員得
    當機處分以達其維護交通秩序、安全之行政目的，否則國家行政勢必窒礙難行。
    據此，刑事訴訟法就犯罪證據有關之規定中與屬行政秩序罰之交通違規裁罰本質
    不合之部分，自不在準用之列。而異議人對於執勤警員所舉發之事實，亦未能就
    該舉發有誤提出相關證據以供調查，本院經查亦無任何證據足資證明員警有捏造
    事實違法取締之情事，則執勤警員本其維護交通秩序、安全職責所為之舉發，自
    應受到合法、正確之推定。異議人有前開違規之事實應可認定，其辯稱未闖紅燈
    云云，並無足採。本件事證明確，受處分人前開違規行為堪以認定，並無再為測
    謊或履勘現場之必要，而本件受處分人係因闖紅燈違規在先，始為警依法舉發，
    與大法官釋字第五三五號解釋所揭意旨並無相違，受處分人援引上開解釋提起抗
    告，亦屬無據。
四、按汽車駕駛人違反道路交通管理處罰條例第五十三條規定者，除依原條款處罰鍰
    外，並予記點數三點，道路交通管理處罰條例第六十三條第一項第三款定有明文
    ，已如前述。原處分機關對於異議人闖紅燈之違規行為，僅援引道路交通管理處
    罰條例第五十三條之規定，裁處罰鍰新臺幣五千四百元，漏未依該條例第六十三
    條之規定記違規點數，從而異議人之異議雖無理由，原處分既有前揭瑕疵而無可
    維持，即應由本院撤銷原處分，自為裁罰如主文第二項所示，用期適法。
五、據上論斷，依道路交通案件處理辦法第二十條前段，裁定如主文。
中      華      民      國    九十二    年      六      月    二十三    日
                              臺灣板橋地方法院交通法庭
      法  官  侯  志  融
右正本證明與原本無異。
如不服本裁定，應於裁定送達後五日內向本院提出抗告狀。
                                  書記官  吳  進  安
中      華      民      國    九十二    年      六      月    二十三    日


司法院資訊處製作；財團法人民間司法改革基金會備份。
